最高法院刑事判決　　　　　　　　　 111年度台上字第1942號
上　訴　人　洪明旺（原名洪琮猛）




上列上訴人因加重詐欺案件，不服臺灣高等法院臺中分院中華民
國110年11月18日第二審判決（110年度上訴字第889 號，起訴案
號：臺灣臺中地方檢察署108年度偵字第31840號、109 年度偵字
第6534、19530號），提起上訴，本院判決如下：
    主  文
上訴駁回。
    理  由
一、按刑事訴訟法第377 條規定，上訴於第三審法院，非以判決
    違背法令為理由，不得為之。是提起第三審上訴，應以原判
    決違背法令為理由，係屬法定要件。如果上訴理由書狀並未
    依據卷內訴訟資料，具體指摘原判決不適用何種法則或如何
    適用不當，或所指摘原判決違法情事，顯與法律規定得為第
    三審上訴理由之違法情形，不相適合時，均應認其上訴為違
    背法律上之程式，予以駁回。
二、本件原審審理結果，認為上訴人洪明旺（原名洪琮猛）之犯
    行明確，因而維持第一審論處上訴人3 人以上共同犯詐欺取
    財罪刑（處有期徒刑1年6月）之科刑判決，駁回上訴人在第
    二審之上訴。已敘明其調查取捨證據之結果，及憑以認定犯
    罪事實之心證理由。上訴意旨否認犯罪，主張其單純受友人
    何品賢之約一同出遊，並順道同行前往收取地下匯兌之款項
    ，不知要對告訴人陳建全施詐；且上訴人未曾與告訴人聯繫
    或有接觸、交談，所駕駛之車輛亦未載送告訴人所交付之款
    項，並無詐欺之犯意聯絡或行為分擔，僅應成立詐欺之幫助
    犯。原審未審酌上訴人可能確實不知上訴人此行之目的，論
    以共同正犯，認事用法存有違誤等語。係單純否認犯罪，並
    未依卷內證據資料具體指摘原判決有如何之違法，自非合法
    之上訴第三審理由。
三、次按，緩刑之宣告，除應具備刑法第74條第1、2項所定條件
    外，並須有可認為以暫不執行刑罰為適當之情形，始得為之
    ，此屬法院裁判時得依職權裁量之事項，當事人不得以原審
    未諭知緩刑指為違背法令。查原判決未對上訴人為緩刑之宣
    告，已敘明其理由，略以：上訴人本案犯行，致告訴人受有
    高額損失（本院按：為新臺幣1589萬5 千元），且告訴人在
    追阻車輛過程中更因此受傷，犯罪所生之危險及損害非淺；
    考量上訴人迄未與告訴人和解或賠償損害，於原審審理時又
    翻異前詞否認共同犯案，復尚有被訴違反組織犯罪防制條例
    、詐欺及洗錢之另案，由法院審理中；經綜合全案情節，認
    為對上訴人所處之刑，並無以暫不執行為適當之情形，上訴
    人請求宣告緩刑，不應准許等語（見原判決第10、11頁）。
    上訴意旨指摘原判決係以上訴人另涉之他案正由法院審理中
    ，作為未宣告緩刑理由，應有誤會；其以原判決未宣告緩刑
    儼然濫用裁量權等語，則係就原審適法職權之行使，任意指
    為違法，自非合法之上訴第三審理由。
四、依上說明，本件上訴人之上訴違背法律上之程式，應予駁回
    。
據上論結，應依刑事訴訟法第395條前段，判決如主文。
中    華    民    國   111    年    4     月    28    日
                  刑事第四庭審判長法  官  林  立  華  
                                  法  官  謝  靜  恒  
                                  法  官  王  敏  慧  
                                  法  官  李  麗  珠  
                                  法  官  林  瑞  斌  
本件正本證明與原本無異
                                  書記官
中    華    民    國   111    年    5     月    3     日